臺灣高等法院臺中分院民事裁定
111年度抗字第440號
抗  告  人  王茂丞  
            王健州  


相  對  人  王景鴻  
            吳宜靜  
上列當事人間聲明異議事件，抗告人對於中華民國111年10月4日
臺灣南投地方法院111年度執事聲字第9號裁定提起抗告，本院裁
定如下：
    主    文
抗告駁回。
抗告訴訟費用由抗告人負擔。
    理    由
一、聲明異議暨抗告意旨略以：抗告人王茂丞所有南投縣○○鄉○○
    段000○000○0000地號土地（下合稱系爭土地，分稱系爭8-1
    、8-2、13-2地號土地），原出租予相對人王景鴻，租期為
    民國110年1月1日至同年12月31日。因抗告人王茂丞於110年
    9月28日寄發存證信函，表明租期屆至即收回系爭土地，致
    兩造對系爭土地上種植之松樹、柏樹、茶樹等發生爭議。相
    對人於110年10月間向臺灣南投地方法院（下稱南投地院）
    聲請定暫時狀態假處分，經該院以110年度裁全字第142號裁
    定（下稱系爭假處分裁定），准相對人以新臺幣（下同）68
    2萬元為抗告人供擔保後，抗告人於112年4月30日前，不得
    在系爭土地上進行一切變更土地現狀之行為，亦不得毁損其
    上之地上物或其他農業設施，不得收取系爭土地上之松樹、
    柏樹，並不得妨礙、干擾相對人收取系爭土地上之松樹、柏
    樹或為其他使用收益行為。相對人不服提起抗告後，經本院
    以111年度抗字第34號裁定（下稱系爭抗告裁定），將系爭
    假處分裁定關於命抗告人於112年4月30日前，不得收取系爭
    土地上之柏樹，並不得妨礙、干擾相對人收取系爭土地上之
    柏樹部分廢棄，同時將系爭假處分裁定命供擔保之金額變更
    為70萬6666元。系爭抗告裁定内容，已表明相對人於系爭土
    地上，僅存在相對人主張之82棵松樹收取權有爭議，命抗告
    人於112年4月30日前，不得對系爭土地上之82棵松樹為收取
    、妨礙、干擾等行為，且不得就相對人之82棵松樹及其所有
    之地上物、農業設施等現狀，有毀損、破壞等行為，故而抗
    告人依系爭抗告裁定，應受禁止而不作為之義務，應僅限於
    屬相對人所有物之範圍，以免因相對人之任意聲請假處分，
    致侵犯抗告人應受憲法保障之財產權。而相對人所指之82棵
    松樹早已移除完畢，系爭土地上已無相對人所有之松樹、地
    上物或其他農業設施，且相對人於110年12月31日租期屆滿
    後，對系爭土地已無任何權利。抗告人於系爭土地上，整理
    砍伐茶樹枯枝、讓第三人王淑敬（即抗告人王健州、相對人
    王景鴻之胞妹）在系爭土地上種菜、讓第三人王建富（即王
    健州、王景鴻之胞弟）進入系爭土地施作工事等，均係早在
    相對人聲請假處分之前即已從事之農作。是抗告人所為，對
    於相對人所有之松樹、地上物或其他農業設施，均無任何破
    壞、毀損或違反執行命令之行為。惟南投地院執行處司法事
    務官未至現場查明究竟，逕依強制執行法第140條準用同法
    第129條第1項規定，以111年5月24日投院璋111司執全和字
    第11號執行命令，對抗告人裁處怠金各3萬元，顯有違誤，
    抗告人不服聲明異議，經司法事務官以111年度司執全字第1
    1號裁定（下稱原處分）駁回其異議，南投地院則以111年度
    執事聲字第9號裁定（下稱原裁定）予以維持，亦有違誤。
    爰提起抗告，請求廢棄原裁定及原處分等語。　
二、相對人則以：相對人依系爭假處分裁定、系爭抗告裁定，享
    有系爭土地之松樹收取權及租賃權，而得占有使用系爭土地
    ，並不會因松樹移植後即喪失全部土地占有使用之利益，且
    抗告人本應恪遵系爭假處分裁定、系爭抗告裁定及執行命令
    ，於裁定所命期間內，不得有妨礙相對人使用收益系爭土地
    與養護、收取其上農作物，亦不得為其他破壞原土地樣貌行
    為。惟抗告人已自認有破壞原茶樹之生長狀態並自為收取，
    使第三人進入系爭土地，從事露營區工事，破壞系爭土地機
    能、使第三人進入占有使用收益系爭土地等，顯已侵害系爭
    假處分裁定、系爭抗告裁定賦予相對人得對系爭土地享有維
    持租賃權及使用收益之權利，而違反系爭假處分裁定、系爭
    抗告裁定及執行命令等語。
三、按假處分之執行，其裁定係命債務人容忍他人之行為，或禁
    止債務人為一定之行為者，債務人不履行時，執行法院得處
     3萬元以上30萬元以下之怠金；其仍不履行時，得再處怠金
    或管收之，此觀強制執行法第140條準用同法第129條第1項
    規定自明（最高法院108年度台抗字第43號裁定參照）。　
四、經查：
  ㈠相對人持系爭假處分裁定、系爭抗告裁定為執行名義聲請假 
    處分執行，經南投地院民事執行處以111年度司執全字第11
    號假處分強制執行事件受理後，旋於111年3月2日，以投院
    明111司執全和字第11號核發執行命令（下稱系爭執行命令
    ），命抗告人應於收受系爭執行命令之日起，依系爭假處分
    裁定及系爭抗告裁定所載：「抗告人於112年4月30日前，不
    得在系爭土地上，進行一切變更土地現狀之行為，亦不得毁
    損其上之地上物或其他農業設施，不得收取系爭土地上之松
    樹，並不得妨礙、干擾相對人收取系爭土地上之松樹或為其
    他使用收益行為。」履行，未依系爭執行命令履行者，得處
    3萬元以上30萬元以下之怠金，而系爭執行命令已於111年3
    月4日合法送達抗告人。嗣經相對人陳報抗告人有違反執行
    命令之情事，並經南投地院民事執行處司法事務官提示相對
    人所提出拍攝日期為111年3月5日抗告人燒毁樹木之照片後
    ，已據抗告人王茂丞自承該照片上之男子為其本人，其確實
    於111年3月5日有進入系爭8-1地號土地整理茶園内枯枝之情
    ；復據司法事務官提示相對人所提出111年5月16日之陳述意
    見㈡狀之内容，抗告人王健州亦已自承其有於111年3月20日
    ，讓第三人王淑敬進入系爭13-2地號土地種菜，及於111年4
    月26日，與第三人王建富進入系爭土地從事露營區之地上物
    改良工事，以及於111年4月29日、同年5月1、4、6、7、10
    、12日，進入系爭8-1、8-2地號土地砍伐變更植貌、燒毁等
    情形，司法事務官即以抗告人有違反系爭執行命令所命之不
    作為義務，而以111年5月24日投院璋111司執全和字第11號
    執行命令，裁處抗告人怠金各3萬元等情，有系爭假處分裁
    定、系爭抗告裁定、系爭執行命令、相對人之陳報狀及陳述
    意見㈡狀、111年5月16日訊問筆錄、111年5月24日執行命令
    附於南投地院111年度司執全字第11號執行卷可稽，堪認屬
    實。
　㈡抗告人雖主張其依系爭假處分、系爭抗告裁定意旨，應受禁
    止而不作為之義務，應僅限於屬相對人所有物之範圍，而相
    對人已將系爭土地上之松樹移除後，系爭土地上已無相對人
    所有之松樹、地上物或其他農業設施，且相對人於110年12
    月31日租期屆滿後，對系爭土地已無任何權利。抗告人只是
    在延續相對人聲請假處分之前即已從事之農作，並無對於相
    對人所有之松樹、地上物或其他農業設施，有任何破壞、毀
    損或違反執行命令之行為。惟系爭假處分裁定及系爭抗告裁
    定所載：「抗告人於112年4月30日前，不得在系爭土地上，
    進行一切變更土地現狀之行為，亦不得毁損其上之地上物或
    其他農業設施，不得收取系爭土地上之松樹，並不得妨礙、
    干擾相對人收取系爭土地上之松樹，或為其他使用收益行為
    。」內容，已明確禁止抗告人於112年4月30日前，在系爭土
    地上進行一切變更土地現狀之行為，亦不得毁損其上之地上
    物或其他農業設施，並不得妨礙、干擾相對人為其他使用收
    益行為，既經南投地院民事執行處以系爭執行命令通知抗告
    人履行，抗告人自不得任意違反，或擅自對於執行範圍為有
    利於自己之解釋，在112年4月30日前，抗告人仍有遵守系爭
    執行命令之履行義務，縱於系爭執行命令送達前已從事之農
    作，亦應予停止，以免觸法。抗告人既已自承有於系爭土地
    上為農事行為即整理茶園、種植、砍伐、燒燬樹木或施作工
    事即露營區改良工作等行為，顯已構成變更系爭土地現狀、
    毁損其上地上物及妨礙、干擾相對人為其他使用收益等情節
    ，而有違反系爭執行命令所命之不作為義務，故司法事務官
    依強制執行法140條準用同法第129條第1項規定，以111年5
    月24日投院璋111司執全和字第11號執行命令，裁處抗告人
    怠金各3萬元，於法並無不合。
　㈢至於抗告人雖又主張司法事務官未至現場查明究竟等語，然
    抗告人有違反系爭執行命令所命之不作為義務乙節，既經相
    對人提出佐證之照片，並經抗告人於司法事務官111年5月16
    日詢問時自認無誤，事證業已明確，縱然司法事務官未至系
    爭土地現場勘察，亦不影響司法事務官上開所為裁處怠金之
    判斷，附此敘明。
五、綜上所述，南投地院民事執行處司法事務官以抗告人有違反
     系爭執行命令所命之不作為義務，而依強制執行法140條準
    用同法第129條第1項規定，以111年5月24日投院璋111司執
    全和字第11號執行命令裁處抗告人怠金各3萬元，依法核無
    違誤。抗告人提出異議，原處分駁回其異議，並經原裁定予
    以維持，均無不當。抗告意旨指摘原裁定及原處分不當，求
    予廢棄，為無理由，應予駁回。　　　
六、據上論結，本件抗告為無理由，爰裁定如主文。
中　　華　　民　　國　　111 　年　　12　 　月　　12 　日
                民事第二庭  審判長法　官  楊國精
　　　　　　　　　　　    　　　　法　官  陳正禧 
　　　　　　　　　　　    　　　　法　官  陳得利
正本係照原本作成。
再為抗告應以適用法規顯有錯誤為理由。
如提起再抗告者應於裁定送達後10日內向本院提出抗告理由狀（
須按照他造人數附具繕本）並繳納抗告裁判費新臺幣1,000元，
同時委任律師或具有律師資格之關係人為代理人。因疫情而遲誤
不變時間，得向法院聲請回復原狀。

                                  書記官  王譽澄
　　　　　　　　　　　　　　　　　　　
中　　華　　民　　國　　111 　年　　12　　月　　12　　日